臺灣臺北地方法院刑事判決　　　　　　　96年度易緝字第71號
　　公　訴　人　臺灣臺北地方法院檢察署檢察官
　　被　　　告　甲○○
上列被告因傷害等案件，經檢察官提起公訴（九十五年度偵字第
一九四七號），因被告於準備程序中就犯罪事實為有罪陳述，經
合議庭裁定依簡式審判程序審理，本院判決如下：
    主　　文
甲○○違反不得僱用大陸地區人民在臺灣地區從事未經許可之工
作之規定，科罰金新臺幣參萬元，如易服勞役，以新臺幣壹仟元
折算壹日；又傷害人之身體，處有期徒刑參月，如易科罰金，以
銀元參佰元即新臺幣玖佰元折算壹日。
    事　　實
一、甲○○(一)明知未經許可不得僱用大陸地區人民在臺灣地區從
    事未經許可之工作，竟自民國九十四年十二月二十六日起，
    以每月薪資新臺幣二萬八千元之代價，僱用以探親名義來臺
    之大陸地區人民乙○○，在其位於臺北市○○路○段三七二
    巷十五弄二號四樓之住處，照顧小孩與幫傭打掃；(二)於九十
    五年一月三日凌晨四時許，甲○○因乙○○收假遲歸而心生
    不滿，竟另起傷害犯意，在上址對乙○○拳打腳踢，因而造
    成乙○○受有臉部挫傷及背部挫傷之傷害，嗣經民眾報警而
    查悉上情。
二、案經乙○○訴由臺北市政府警察局萬華分局報告臺灣臺北地
    方法院檢察署檢察官偵查起訴。
    理　　由
一、訊據被告甲○○坦承上開犯行不諱（見本院九十六年六月十
    五日審理筆錄），核與證人即告訴人乙○○於警詢及偵查中
    證述之情節相符（見偵查卷第九至一二、三三至三四頁），
    而犯罪事實(一)部分，並有告訴人之中華民國臺灣地區入出境
    許可證及入境登記表影本各一份（見偵查卷第二六至二七頁
    ）附卷可稽，又犯罪事實(二)部分，並有卷附告訴人之西園教
    學醫院診斷證明書一份（見偵查卷第三七頁）在卷可考，足
    認被告於審理中出於任意性之自白，均與事實相符而堪採信
    。本件事證明確，應依法論科。
二、論罪科刑：
(一)、被告行為後，刑法於九十四年一月七日修正通過，於九十四
    年二月二日公布，並於九十五年七月一日施行，按行為後法
    律有變更者，適用行為時之法律，但行為後之法律有利於行
    為人者，適用最有利於行為人之法律，刑法第二條第一項訂
    有明文，此條規定乃與刑法第一條罪刑法定主義契合，而貫
    徹法律禁止溯及既往原則，係規範行為後法律變更所生新舊
    法律比較適用之準據法，是刑法第二條本身雖經修正，但刑
    法第二條既屬適用法律之準據法，本身尚無比較新舊法之問
    題，應一律適用裁判時之現行刑法第二條規定，以決定適用
    之刑罰法律；又本次刑法法律變更，新舊法比較時應就罪刑
    有關之共犯、未遂犯、想像競合犯、牽連犯、連續犯、結合
    犯，以及累犯加重、自首減輕暨其他法定加減原因（如身分
    加減）與加減例等一切情形，綜其全部罪刑之結果而為比較
    （最高法院九十五年度第八次刑事庭會議決議參照）。而就
    本件新、舊法之比較適用：查臺灣地區及大陸地區人民關係
    條例第八十三條第一項罪之法定刑為「二年以下有期徒刑、
    拘役或科或併科新臺幣三十萬元以下罰金」，又刑法第二百
    七十七條第一項罪之法定刑為「三年以下有期徒刑、拘役或
    一千元以下罰金」，而依被告行為時之刑法第三十三條第五
    款規定：「罰金：（銀元）一元（即新臺幣三元）以上」，
    依九十五年七月一日修正公布施行之刑法第三十三條第五款
    則規定：「罰金：新臺幣一千元以上」，經比較新、舊法結
    果，修正後之規定並非較有利於被告，依刑法第二條第一項
    前段，應適用修正前關於法定罰金刑之規定。
(二)、核被告就犯罪事實(一)所為，係違反臺灣地區及大陸地區人民
    關係條例第十五條第四款之不得僱用大陸地區人民在臺灣地
    區從事未經許可之工作之規定，而犯同條例第八十三條第一
    項之罪；就犯罪事實(二)所為，係犯刑法第二百七十七條第一
    項之傷害罪。被告所犯上開二罪，犯意各別，行為不同，應
    予分論併罰。爰審酌被告於犯罪後坦承犯行，態度尚稱良好
    ，及其違法僱用大陸地區人民工作時間之長短、傷害告訴人
    後未能達成和解，暨其生活狀況、品行、智識程度等一切情
    狀，分別量處如主文所示之刑。又被告行為後，就犯罪事實
    (一)，關於易服勞役之折算標準業經修正，修正前之刑法第四
    十二條第二項前段規定：「易服勞役以一元以上三元以下，
    折算一日。」，且依當時之罰金罰鍰提高標準條例第二條前
    段規定，就原定數額提高為一百倍折算一日，即以銀元一百
    元以上三百元以下（即新臺幣三百元以上九百元以下）折算
    一日，而修正後之刑法第四十二條第三項前段規定：「易服
    勞役以新臺幣一千元、二千元或三千元折算一日。」，經比
    較新、舊法結果，修正後之規定較有利於被告，依刑法第二
    條第一項但書，應適用修正後之易服勞役折算標準之規定，
    是爰依修正後之刑法第四十二條第三項前段之規定，就犯罪
    事實(一)所量處之刑，諭知易服勞役之折算標準；就犯罪事實
    (二)，關於易科罰金之折算標準亦經修正，修正前之刑法第四
    十一條規定：「犯最重本刑為五年以下有期徒刑以下之刑之
    罪，而受六個月以下有期徒刑或拘役之宣告，因身體、教育
    、職業、家庭之關係或其他正當事由，執行顯有困難者，得
    以一元以上三元以下折算一日，易科罰金。但確因不執行所
    宣告之刑，難收矯正之效，或難以維持法秩序者，不在此限
    。併合處罰之數罪，均有前項情形，其應執行之刑逾六月者
    ，亦同。」，且依當時罰金罰鍰提高標準條例第二條前段規
    定，就其原定數額提高為一百倍折算一日，即以銀元一百元
    以上三百元以下（即新臺幣三百元以上九百元以下）折算一
    日，而修正後之刑法第四十一條規定：「犯最重本刑為五年
    以下有期徒刑以下之刑之罪，而受六個月以下有期徒刑或拘
    役之宣告者，得以新臺幣一千元、二千元或三千元折算一日
    ，易科罰金。前項規定於數罪併罰，其應執行之刑未逾六月
    者，亦適用之。」，經比較新、舊法結果，修正後之規定並
    未較有利於被告，依刑法第二條第一項前段，應適用修正前
    之易科罰金折算標準之規定，是爰依修正前之刑法第四十一
    條第一項前段之規定，就犯罪事實(二)所量處之刑，諭知易科
    罰金之折算標準。
據上論斷，應依刑事訴訟法第二百七十三條之一第一項、第二百
九十九條第一項前段，臺灣地區與大陸地區人民關係條例第八十
三條第一項，刑法第二條第一項、第十一條前段、第二百七十七
條第一項前段、第四十二條第三項前段，修正前刑法第四十一條
第一項前段，刑法施行法第一條之一，修正前罰金罰鍰提高標準
條例第二條，現行法規所定貨幣單位折算新臺幣條例第二條，判
決如主文。
本案經檢察官黃士元到庭執行職務
中　　華　　民　　國　九十六　年　　六　　月　二十九　日
                      刑事第八庭  法　官  孫  曉  青
上正本證明與原本無異。
如不服本判決，應於送達後十日內，向本院提出上訴狀。
                                  書記官  郭  錦  賢
中　　華　　民　　國　九十六　年　　六　　月　二十九　日
附錄本案論罪科刑法條全文
臺灣地區與大陸地區人民關係條例第八十三條
違反第十五條第四款或第五款規定者，處二年以下有期徒刑、拘
役或科或併科新臺幣三十萬元以下罰金。
臺灣地區與大陸地區人民關係條例第十五條
下列行為不得為之：
一、使大陸地區人民非法進入臺灣地區。
二、明知臺灣地區人民未經許可，而招攬使之進入大陸地區。
三、使大陸地區人民在臺灣地區從事未經許可或與許可目的不符
　　之活動。
四、僱用或留用大陸地區人民在臺灣地區從事未經許可或與許可
　　範圍不符之工作。
五、居間介紹他人為前款之行為。
中華民國刑法第二百七十七條
傷害人之身體或健康者，處三年以下有期徒刑、拘役或一千元以
下罰金。
犯前項之罪因而致人於死者，處無期徒刑或七年以上有期徒刑；
致重傷者，處三年以上十年以下有期徒刑。
